臺灣高等法院刑事判決　　　　　　　 100年度上易字第517號
上　訴　人　臺灣臺北地方法院檢察署檢察官
被　　　告　黃韋祥
上列上訴人因被告詐欺案件，不服臺灣臺北地方法院九十九年度
簡上字第四一八號，中華民國一百年一月二十八日第一審判決（
聲請簡易判決處刑案號：臺灣臺北地方法院檢察署九十九年度偵
字第九六七八號），提起上訴，本院判決如下：
    主  文
上訴駁回。
    理  由
一、依刑事訴訟法第三百五十條、第三百六十一條、第三百六十
    二條、第三百六十七條規定，不服地方法院之第一審判決而
    上訴者，須提出上訴書狀，並應敘明具體理由，為上訴必備
    之程式；其所提出之書狀未敘述上訴理由，或僅曾以言詞陳
    述上訴理由者，均應於上述期間屆滿後二十日內補提理由書
    於第一審法院。第一審法院經形式審查，認逾期未補提上訴
    理由者，應定期間先命補正，逾期未補正者，為上訴不合法
    律上之程式，應以裁定駁回。倘已提出上訴理由，但所提非
    屬具體理由者，則由第二審法院以上訴不合法律上之程式，
    判決駁回。而所謂具體理由，必係依據卷內既有訴訟資料或
    提出新事證，指摘或表明第一審判決有何採證認事、用法或
    量刑等足以影響判決本旨之不當或違法，而構成應予撤銷之
    具體事由，始克當之（例如：依憑證據法則具體指出所採證
    據何以不據證據能力，或依憑卷證資料，明確指出所為證據
    證明力之判斷如何違背經驗、論理法則）；倘僅泛言原判決
    認定事實錯誤、違背法令、量刑失之過重過輕微，而未依上
    揭意旨指出具體事由，或形式上雖已指出具體事由，然該事
    由縱使屬實，亦不足以認為原判決有何不當或違法者（例如
    ：對不具有調查必要性之證據，法院未依聲請調查亦未說明
    理由，或援用證據不當，但除去該證據仍應為同一事實之認
    定），皆難謂係具體理由，俾與第二審上訴制度旨在請求第
    二審法院撤銷、變更第一審不當或違法之判決，以實現個案
    救濟之立法目的相契合，並節制濫行上訴（詳最高法院九十
    七年度台上字第八九二號決參照）。又觀諸刑事訴訟法第三
    百六十一條修正之立法說明三，謂「原審法院對上訴書狀有
    無記載理由，應為形式上之審查，認有欠缺，且未據上訴人
    自行補正者，應定期間先命補正，爰於第三項後段明定。至
    上訴理由是否具體，係第二審法院審查範圍，不在命補正之
    列」，故修正後該規定所指應由第一審法院先命補正之「上
    訴書狀未敘述理由」，係指上訴書狀僅聲明對原判決不服，
    就不服理由未為任何敘述，自形式上觀察，可認係未提出上
    訴理由之情形而言，若上訴書狀對不服之理由已有所敘述，
    僅敘述不具體者，究有別於「未敘述理由」，自不生應依該
    規定命補正之問題。同此旨趣，刑事訴訟法第三百六十七條
    增列為不合法情形之「上訴書狀未敘述理由」者，亦應採相
    同解釋。又上訴書狀已敘述上訴理由，但所述不「具體」者
    ，雖非「上訴書狀未敘述理由」一語涵攝之範圍，然既不符
    合「上訴書狀應敘述『具體』理由」之規定，仍屬上訴「不
    合法律上之程式」，且依上開立法說明，此類不合法，不在
    得補正之列，法院自毋庸命補正；而由第二審法院逕認上訴
    不合法，以判決駁回（詳最高法院九十七年度台上字第八
    九二號、三五九九號、第三八八九號判決參照）。
二、檢察官上訴意旨略以：自由時報分類廣告版不論何時、何日
    均可取得，則在判決前是否應確認被告黃韋祥於九十八年十
    二月七日當日或前一、二日間曾撥打該門號0000000
    000號電話，或以其他方式確認該「男工作伙伴、薪優、
    無經驗可、可立即上班者佳、月休八天、00000000
    00號」廣告與本案之關連性，原審未慮及本案被告可能隨
    便拿一張廣告來搪塞的情形；又依經驗法則來論，此類幫助
    詐欺案件，可能因被告工作不順、收入欠佳，因而在困窘之
    際，將手邊帳戶出售予他人，故原審以被告並非自始出於提
    供他人不法使用該帳戶之目的甚明，謂被告沒有動機出售該
    帳戶，顯有違經驗法則云云。
三、本院經查：
（一）本件檢察官起訴之理由，依證據清單證據名稱第一項即為
      ：被告黃韋祥於本署偵查中自承於九十八年十二月間某日
      ，在臺北市萬華火車站附近，將「國泰世華商業銀行內湖
      分行」帳號0000000000000000號帳戶之
      提款卡及密碼交給真實姓名年籍不詳之成年男子（詳起訴
      書第二頁），而依前述被告黃韋祥於偵查中之供述即為因
      見自由時報九十八年十二月七日分類廣告應徵工作而交付
      ，並於偵查中提供上開九十八年十二月七日分類廣告作為
      佐證，參酌被告黃韋祥先前即曾因同一帳戶即「國泰世華
      商業銀行內湖分行」帳號00000000000000
      00號帳戶，也因同一個原因即九十八年十二月七日見自
      由時報分類廣告撥打上述行動電話應徵工作而交付前述提
      款卡及密碼，詐欺集團成員於雅虎奇摩拍賣網除於九十八
      年十二月八日詐欺本案被害人熊永昆外，另於九十八年十
      二月七日亦詐騙另案被害人廖志成，上開（即被害人廖志
      成部分）案件已先由臺灣士林地方法院檢察署檢察官於九
      十九年七月三十一日以九十九年偵字第六０二三號詐欺案
      件認為犯罪嫌疑不足而為不起訴處分，另臺灣士林地方法
      院檢察署檢察官其後再以同一案件（即詐騙另案被害人廖
      志成部分）再於一百年二月十七日以一百年偵字第二五七
      一號詐欺案件為不起訴處分，益徵被告黃韋祥所辯：係因
      見九十八年十二月七日自由時報分類廣告而撥打廣告上之
      電話，為應徵工作而交付前述國泰世華商業銀行內湖分行
      帳號0000000000000000號帳戶提款卡及
      密碼，況依國家通訊傳播委員會查詢電信通話記錄實施辦
      法之規定，行動電話之通聯紀錄其保存期限為六個月，現
      亦已逾期而無法調取，故檢察官此部分之上訴顯無具體理
      由。
（二）被告黃韋祥係於九十八年一月十五日，向「國泰世華銀行
      內湖分行」申請帳號0000000000000000
      號帳戶，截至九十八年十一月三十日止，該帳號0000
      000000000000號帳戶之存入款項，均係薪資
      入帳，且自九十八年六月起至十一月止，被告黃韋祥之薪
      資均由茄子科技股份有限公司撥款存入一事，亦有卷附「
      國泰世華商業銀行內湖分行」帳號0000000000
      000000號帳戶之對帳單一紙在卷可佐，核與被告黃
      韋祥所辯：從淡水商工綜合科特殊教育班畢業後，先在冠
      瑋食品公司做包便當工作，之後在茄子科技公司顧機房等
      語相符，足證被告黃韋祥所辯申請前開帳戶之目的，係供
      其工作任職公司薪資撥款之正當用途，並非自始出於提供
      他人不法使用該帳戶之目的甚明；另被告黃韋祥為一中度
      智能障礙者，其最近一次進行鑑定之日期，係九十五年十
      一月三日等情，有被告黃韋祥之中華民國身心障礙手冊影
      本一紙附卷可佐，再經原審調取被告黃韋祥該次鑑定病歷
      核閱結果，被告黃韋祥稍識字，但字義不甚了解，經常誤
      解字義；消極退縮，平時幾乎不與他人互動，被詢問到極
      簡單之問句時，需先想一些時間才能表達；心理運作速度
      較慢，推理思考能力弱，語文理解能力較弱，在日常生活
      上可能需要他人協助理解並幫助其判斷或處理問題，經魏
      氏成人智力測驗結果，語文智商為四十三分、作業智商為
      四十七分、綜合智商為四十七分，依整體評價功能、社會
      職能功能及適應功能評估結果為中度智能障礙不足，亦有
      臺北市立聯合醫院一百年一月十日北市醫和字第一００三
      ００五０八００號函暨所附被告黃韋祥於九十五年十一月
      三日所進行鑑定之病歷影本在卷可參，顯見被告黃韋祥之
      判斷能力較常人為低，益徵被告黃韋祥係因應徵工作而遭
      人詐騙前述「國泰世華商業銀行內湖分行」帳號0000
      000000000000號帳戶之提款卡及密碼，參酌
      檢察官於起訴書亦載明：被告黃韋祥係無償交付前揭提款
      卡及密碼予他人等節（詳起訴書第一頁），足見檢察官於
      上訴書內所載：依經驗法則來論，此類幫助詐欺案件，常
      可能因被告工作不順、收入欠佳，因而在困窘之際，將手
      邊帳戶出售予他人云云，應係臆測之詞，無法採憑。
    是原審因而認檢察官所舉之證據均不能證明被告黃韋祥有何
    幫助詐欺之犯行，無從證明被告黃韋祥確實涉及上開犯行，
    不能使法院得有罪之確信，此外，復查無其他證據足證被告
    黃韋祥確有公訴人所指詐欺犯行，不能證明被告黃韋祥犯罪
    ，因而為被告黃韋祥無罪判決之諭知，乃本於事實認定之職
    權，所為證據之取捨，已詳敘其判斷之理由，難認有違反經
    驗及論理法則。原審適法行使其職權，於被告等被訴犯罪事
    實之證明，尚未達到確信為真實之程度，仍有合理懷疑存在
    時，因而為無罪之判決。上訴意旨上開所指，無非就原審已
    說明之事項，或就原審判斷證據證明力合法職權之行使，指
    為違法，要難認已依憑卷證資料，明確指出原審法院所為證
    據證明力之判斷如何違背經驗、論理法則，或提出新事證，
    指摘或表明原審法院有何採證認事、用法或量刑等足以影響
    判決本旨之不當或違法。其上訴書所敘述之理由，顯與刑事
    訴訟法第三百六十一條第二項規定上訴書狀所應具備之「具
    體理由」未合，其上訴即屬違背法律上之程式，爰不經言詞
    辯論，逕予駁回。
據上論斷，應依刑事訴訟法第三百六十七條前段、第三百七十二
條，判決如主文。
中    華    民    國   100    年    3     月    3     日
                  刑事第十八庭審判長法  官  吳鴻章
                                    法  官  林銓正
                                    法  官  曾淑華
以上正本證明與原本無異。
不得上訴。
                                    書記官  王增華
中    華    民    國   100    年    3     月    3     日